【裁判字號】    90,交上易,70
【裁判日期】    900427
【裁判案由】    過失傷害
【裁判全文】
臺灣高等法院高雄分院刑事判決                      九十年度交上易字第七號
    上訴人
    即被告  甲○○
右上訴人因過失傷害案件，不服台灣高雄地方法院八十九年度交易字第四０三號中華
民國九十年二月十三日第一審判決（起訴案號：台灣高雄地方法院檢察署八十九年度
偵字第四二七三號），提起上訴，本院判決如左：
    主  文
上訴駁回。
    事  實
一、甲○○考領有合格重型機車駕駛執照，於民國八十八年九月十七日二十時許，騎
    乘車牌號碼ＸＮＶ─一九一號重型機車，沿高雄市三民區○○○街由東往西方向
    行駛，本應注意汽車行駛時，駕駛人應注意車前狀況，及兩車併行之間隔，並隨
    時採取必要之安全措施，而依當時之天候晴朗、雖為夜間但有照明設備、路面乾
    燥、無缺陷，亦無障礙物，且視距良好，並無不能注意之情形，甲○○竟疏於注
    意車前之人、車動態，及兩車間併行之間隔，即貿然前進，適有亦考領輕型機車
    駕駛執照之乙○○騎乘車號ＹＶＵ─八三九號輕型機車，亦沿熱河一街由東往西
    方向直行，騎乘在甲○○所駕駛重型機車之右側，亦疏未注意兩車併行之間隔，
    致兩車發生擦撞，乙○○人即隨車滑倒，並因之受有髂胝關節挫傷、右側第十二
    肋骨骨折及腰椎爆裂性骨折等傷害。於事故發生後，經乙○○報案，甲○○在處
    理員警抵達現場即自承為肇事者，並接受裁判。
二、案經被害人乙○○訴請臺灣高雄地方法院檢察署檢察官偵查起訴。
    理  由
一、訊據上訴人即被告甲○○固不否認於上開時、地因騎乘前揭車號機車與告訴人乙
    ○○所騎乘之機車發生擦撞事故，惟矢口否認有過失行為，辯稱：我當時之車速
    約三十至三十五公里間，告訴人騎乘機車在我右前方，我騎機車距離告訴人車尾
    約二十公分，告訴人突然左轉又未打方向燈，我見狀後緊急剎車仍無法避免撞及
    告訴人，我已遵守交通規則，依賴原則難認為有過失云云。經查：
（一）右揭事實，業據告訴人指訴綦詳，且告訴人受有如事實欄所載之傷害，亦有愛
      仁醫院、二聖醫院及長庚紀念醫院所出具之診斷證明書各一紙在卷足稽，而被
      告所騎乘重型機車之前車輪處有輕微刮痕，告訴人所騎乘之輕型機車則係左側
      踏板區旁亦有輕微擦刮痕跡，其他部分均無嚴重損壞情形，此分別有被告與告
      訴人所提出之車損照片共六幀在卷足憑，由前述車損位置，及僅有輕微刮痕，
      機車受損並不嚴重之情形，足認被告與告訴人所騎乘之機車僅係輕微兩側擦撞
      ，且當時兩車之車速亦不快，係因於併行時未保持安全間隔所導致。
（二）按汽車行駛時，駕駛人應注意車前狀況及兩車併行之間隔，並隨時採取必要之
      安全措施，道路交通安全規則第九十四條第三項定有明文，被告依法騎乘機車
      ，當應知之甚明，而事故當時之天候晴朗、雖為夜間但有充足照明，路面乾燥
      、無缺陷、亦無障礙物，且視距良好等情，即無不能注意之情事，業據被告供
      承在卷，並有事故現場相片三幀在卷可憑，而告訴人騎乘機車在被告右前側，
      ，被告竟疏於注意車前之人、車動態，貿然直行，又未與騎乘在右側之告訴人
      保持適當之安全間隔致生擦撞，其於本件事故確有過失至明。按所謂信賴原則
      ，在道路交通事故之刑事案件上，係指參與交通行為之一方，遵守交通法規秩
      序，得信賴同時參與交通行為之對方或其他人，亦必會遵守交通法規秩序，不
      致有違反交通法規秩序之行為發生，因此，對於對方或其他人因違反交通法規
      秩序之行為所導致之危險結果，即無注意防免之義務，從而得以免負過失責任
      ，信賴原則適用之前提，須其自身未違規，然被告於本件事故中，有疏未注意
      車前狀況，且未保持兩車併行時之間隔之過失行為，已如前述，被告即不得援
      引信賴原則。又被告之過失行為與告訴人之受傷結果間，顯有相當因果關係。
      再告訴人騎乘機車亦因疏未與左側被告所騎乘之機車保持適當併行之間隔，而
      對本件事故亦有過失，但對於被告過失責任之認定不生影響，不能因此卸免被
      告之過失責任。綜上所述，被告所辯，核係卸責之詞，委無可採，事證明確，
      被告犯行洵堪認定。
二、核被告所為，係犯刑法第二百八十四條第一項前段普通過失傷害罪。被告於肇事
    後，經告訴人報請員警至事故現場時，即向處理員警自承為肇事者，有證人即十
    全派出所員警曾文智在庭証述明確，是被告為對於未發覺之罪自首而受裁判，核
    與刑法第六十二條前段自首規定相符，依法應減輕其刑。被告過失犯罪事證既明
    ，原審法院依據刑法第二條第一項前段、二百八十四條第一項前段、第六十二條
    前段、第四十一條第一項，罰金罰鍰提高標準條例第一條前段、第二條規定，並
    審酌被告素行尚佳，有本院被告院內索引卡紀錄表及台灣高等法院被告全國前案
    紀錄表各一份附卷可憑，而被告就本件車禍事故，係因疏未注意車前狀況，及未
    保持適當安全間隔之過失程度，告訴人亦有未保持安全間隔之過失程度，被告犯
    罪對於告訴人所生之損害、肇事後迄未與告訴人達成和解等一切情狀，量處拘役
    肆拾日，並諭知以參佰元折算壹日之易科罰金折算標準，認事用法均無不合，量
    刑亦稱允妥，被告上訴意旨指摘原判決量刑過重，為無理由，應予駁回。又被告
    於犯罪後，刑法第四十一條於九十年一月四日修正，並於同年月十日公布施行，
    有關易科罰金部分，範圍擴大為最重本刑五年以下有期徒刑以下之刑之罪，本件
    被告所犯過失傷害罪，最重本刑為六月以下有期徒刑，在上開條文修正前即屬得
    易科罰金之案件，不因該條文之修正而影響被告得易科罰金之權益及折算標準，
    併此敘明。
據上論斷，應依刑事訴訟法第三百六十八條，判決如主文。
本案經檢察官陳新慶到庭執行職務。
中    華    民    國      九十      年       四       月      二十七    日
                              臺灣高等法院高雄分院刑事第六庭
              審判長法官  王憲義
                                        法官  張意聰
                                        法官  范惠瑩
右正本證明與原本無異。
不得上訴。
                                      書記官  馬蕙梅
中    華    民    國      九十      年       五       月        一      日
【附錄本案論罪科刑法條】
刑法第二百八十四條第一項前段：
因過失傷害人者，處六月以下有期徒刑、拘役或五百元以下罰金。
                                                                        Ｑ


司法院資訊處製作；財團法人民間司法改革基金會備份。
